【裁判字號】    99,訴,1563
【裁判日期】    991231
【裁判案由】    違反毒品危害防制條例
【裁判全文】
臺灣彰化地方法院刑事判決              99年度訴字第1563號
公  訴  人  臺灣彰化地方法院檢察署檢察官
被      告  蔡俊任
上列被告因違反毒品危害防制條例，經檢察官提起公訴（99年度
毒偵字第1817號），被告於準備程序就被訴事實，為有罪陳述，
本院合議庭裁定由受命法官以簡式審判程序審理，判決如下:
    主    文
蔡俊任施用第一級毒品，累犯，處有期徒刑柒月。
    犯罪事實
一、蔡俊任前於民國89年間，因施用第二級毒品案件，經本院以
    89年度毒聲字第4062號刑事裁定送觀察勒戒，後因認無繼續
    施用毒品之傾向，於89年9月28日觀察勒戒執行完畢釋放，
    並由臺灣彰化地方法院檢察署檢察官以89年度毒偵字第3989
    號為不起訴處分確定（初犯）。又於初次觀察勒戒執行完畢
    釋放後5年內之93年年初至94年10月間，再度因連續施用第
    一級毒品案件，經本院於95年2月3日，以94年度訴字第2147
    號刑事判決判處有期徒刑8月確定，經送監執行，於95年11
    月11日縮刑期滿執行完畢（2犯）。其另於96年間，因施用
    第一級毒品等案件，經本院於96年6月4日，以96年度訴字第
    653號刑事判決分別判處有期徒刑7月、7月，應執行有期徒
    刑10月確定，嗣經本院以96年度聲減字第3000號刑事裁定分
    別減為有期徒刑3月15日、3月15日，應執行有期徒刑5月確
    定，並於96年10月19日易科罰金執行完畢。猶不知悔改，復
    基於施用第一級毒品海洛因之犯意，於99年8月26日前3日下
    午約2、3時許，在其位於彰化縣鹿港鎮頭南里頭庄巷40號住
    處附近「順安宮」廟旁之車上，以香菸沾海洛因的方式，施
    用第一級毒品海洛因1次。嗣於99年8月26日上午9時36分許
    ，因其屬臺灣彰化地方法院檢察署受保護管束人，經該署觀
    護人通知到場採取尿液送驗後，結果呈嗎啡陽性反應，始知
    上情。
二、案經臺灣彰化地方法院檢察署觀護人室簽請臺灣彰化地方法
    院檢察署檢察官偵查起訴。
    理    由
一、被告蔡俊任於本院準備程序中，就上揭犯罪事實均為有罪之
    陳述，且所犯係死刑、無期徒刑、最輕本刑為3年以上有期
    徒刑以外之罪，經本院合議庭依刑事訴訟法第273條之1第1
    項之規定，裁定由受命法官1人獨任進行簡式審判程序，先
    予敘明。
二、上開犯罪事實，迭據被告蔡俊任於本院準備程序及審理時自
    白不諱，經採集被告尿液送驗，復呈嗎啡陽性反應，有臺灣
    彰化地方法院檢察署施用毒品犯受保護管束人尿液檢體監管
    紀錄表及詮昕科技股份有限公司濫用藥物尿液檢驗報告附卷
    足稽，被告自白與事實相符，得作為不利被告認定依據，事
    證明確，應依法論科。
三、按施用第一、二級毒品為犯罪行為，毒品危害防制條例第10
    條第1項及第2項各定有處罰明文。故施用該毒品者，依前揭
    規定本應科以刑罰，惟基於施用毒品之人，兼有病患屬性，
    乃於刑事政策上對合於一定條件之施用者，依同條例第20條
    、第23條之規定，施以觀察、勒戒及強制戒治之治療，期以
    保安處分替代刑罰，戒斷其身、心癮。嗣因其程序過於繁雜
    ，上揭條例於民國92年7月9日修正公布，自93年1月9日施行
    ，將該條例第20條、第23條之保安處分程序，單純區分為「
    初犯」、「五年內再犯」及「五年後再犯」三種；依其立法
    理由之說明：「初犯」，經觀察、勒戒或強制戒治後，應為
    不起訴處分或不付審理之裁定；經觀察、勒戒或強制戒治執
    行完畢釋放後，「五年內再犯」者，因其再犯率甚高，原實
    施之觀察、勒戒及強制戒治既已無法收其實效，爰依法追訴
    或裁定交付審理。至於經觀察、勒戒或強制戒治執行完畢釋
    放後，「五年後再犯」者，前所實施之觀察、勒戒或強制戒
    治已足以遮斷其施用毒品之毒癮，為期自新及協助其斷除毒
    癮，仍適用「初犯」規定，先經觀察、勒戒或強制戒治之程
    序。從而依修正後之規定，僅限於「初犯」及「五年後再犯
    」二種情形，始應先經觀察、勒戒或強制戒治程序，不能逕
    行起訴，亦即設為施用毒品罪起訴條件之限制。但倘被告於
    五年內已再犯，經依法再為保安處分或追訴處罰者，縱其第
    三次（或第三次以上）施用毒品之時間，在初犯之保安處分
    執行完畢釋放後五年以後，即非屬「五年後再犯」之情形，
    且因前有「五年內再犯」情形，顯見其再犯率甚高，原實施
    之保安處分無法收其實效，毋庸仍予寬典處遇，而應依該條
    例第十條逕予刑罰制裁（最高法院99年台非字第277號判決
    參照），本件被告於89年間，因施用第二級毒品案件，經本
    院以89年度毒聲字第4062號裁定送觀察勒戒，後因認無繼續
    施用毒品之傾向，於89年9月28日執行完畢釋放，並由臺灣
    彰化地方法院檢察署檢察官以89年度毒偵字第3989號為不起
    訴處分確定。又於初次觀察勒戒執行完畢釋放後5年內之93
    年年初至94年10月間，再度因連續施用第一級毒品案件，經
    本院於95年2月3日，以94年度訴字第2147號刑事判決判處有
    期徒刑8月確定之事實，有臺灣高等法院在監在押全國紀錄
    表、本院94年度訴字第2147號判決及臺灣高等法院被告前案
    紀錄表在卷可稽，顯見被告並非於初次觀察、勒戒執行完畢
    後5年內均無任何施用毒品之犯行，且其既已於初次觀察、
    勒戒執行完畢5年內，再犯施用毒品之罪，經追訴後由本院
    判處罪刑，已符合毒品危害防制條例第23條第2項所定之追
    訴要件，揆諸前開毒品危害防制條例條文及說明，被告所為
    本件施用毒品罪，即無「5年後再犯」規定之適用，自毋須
    再重新施予觀察、勒戒或強制戒制之處遇程序，而應直接訴
    追處罰。
四、核被告蔡俊任所為，係犯毒品危害防制條例第10條第1項之
    施用第一級毒品罪。被告為供施用而持有毒品之低度行為，
    為其施用之高度行為所吸收，不另論罪。被告前於96年間，
    因施用第一級毒品等案件，經本院於96年6月4日，以96年度
    訴字第653號刑事判決分別判處有期徒刑7月、7月，應執行
    有期徒刑10月確定，嗣經本院以96年度聲減字第3000號刑事
    裁定分別減刑為有期徒刑3月15日、3月15日，定應執行刑有
    期徒刑5月，並於96年10月19日易科罰金執行完畢之事實，
    有臺灣高等法院被告前案紀錄表足稽，其於有期徒刑執行完
    畢5年內，故意再犯本件有期徒刑以上刑之罪，為累犯，應
    加重其刑。爰審酌被告曾因施用毒品經送觀察、勒戒，仍未
    知警惕，再犯本案之罪，足見其雖經觀察、勒戒之治療程序
    ，未徹底戒除惡習遠離毒害，顯未能善體國家設置觀察、勒
    戒機構，協助毒品施用者戒除毒害之良法美意，惟念及施用
    毒品本質上係戕害自身健康之行為，尚未嚴重破壞社會秩序
    或侵害他人權益，暨其犯罪之動機、目的、所生危害及犯罪
    後坦承犯行，犯後態度良好等一切情狀，量處如主文所示之
    刑。
據上論斷，應依刑事訴訟法第第273條之1第1項、第299條第1項
前段，毒品危害防制條例第10條第1項，刑法第11條前段、第47
條第1項前段，判決如主文。
本案經檢察官施教文到庭執行職務。
中    華    民    國    99    年    12    月    31    日
                          刑事第四庭   法  官  陳義忠
以上正本證明與原本無異。
如不服本判決應於收受判決後10日內，向本院提出上訴書狀，並
應敘述具體理由;其未敘述上訴理由者，應於上訴期間屆滿後20
日內向本院補提理由書（均須按他造當事人之人數附繕本）「切
勿逕送上級法院」。
中    華    民    國    99    年    12    月    31    日
                                        書記官  吳曉玟
附錄本案論罪科刑法條全文：
毒品危害防制條例第10條
施用第一級毒品者，處 6 月以上 5 年以下有期徒刑。
施用第二級毒品者，處 3 年以下有期徒刑。

司法院資訊處製作；財團法人民間司法改革基金會備份。
